臺灣高雄地方法院刑事裁定　　　　　　　 94年度矚訴字第6號
公　訴　人　臺灣高雄地方法院檢察署檢察官
被　　　告　甲○○
被　　　告　戊○○
選任辯護人　江雍正律師
選任辯護人　吳賢明律師
上列被告因背信等案件，經檢察官提起公訴，於本院審理中，被
告聲請具保停止羈押，本院裁定如下：
    主  文
甲○○、戊○○各提出新臺幣伍拾萬元之保證金後，准予停止羈
押。
    理  由
一、按羈押、具保、責付、或限制住居，均為保全被告到案接受
    追訴、審判或執行之強制處分；是以刑事訴訟法第101條第1
    項對於羈押之要件有嚴格之規定，(一)須被告經法官訊問後
    ，(二)法官認為犯罪嫌疑重大，(三)有同項各款羈押原因情
    形（逃亡或有事實足認有逃亡之虞，有事實足認有湮滅
    、偽造、變造證據或勾串共犯或證人之虞，所犯為死刑、
    無期徒刑或最輕本刑為五年以上有期徒刑之罪）之一者，(
    四)非予羈押，顯難進行追訴、審判或執行者，得羈押之。
    羈押為保全被告之最後手段，其目的在於：
    （一）保全本案被告：使其刑事程序始終在場，以利追訴、
    審判及執行；刑事訴訟法第101條第1項第1款：逃亡或有事
    實足認有逃亡之虞；依具體個案之情況事實，而可合理推測
    被告有逃避刑事追訴、執行；例如被告經合法傳喚而避不到
    案，反而積極接洽離境事宜等，即可認定有逃亡之虞，本件
    被告二人係接受調查局之通知立即到案，由調查筆錄之記載
    即知，被告二人之家人固然在泰國居住並就學，但並無被告
    有企圖逃亡之證據。
    （二）保全本案證據：確保犯罪事實之調查與認定，以免案
    情晦暗之危險；刑事訴訟法第101條第1項第2款：有事實足認
    為有湮滅、偽造、變造證據或勾串共犯或證人之虞。可得知
    有事實足認有不當改變證據形態之虞或有事實足認有影響共犯
    或證人之虞。而是否有事實足認為有湮滅、偽造、變造證據或
    勾串共犯或證人之虞，應依具體個案中依照客觀事實或跡象認
    定，不能單單以尚可能有其他被告恐有涉案云云，例如甲○○
    之父親王耀利未到案，於泰勞暴動即94年8 月21日之前一日
    即8 月20日已經出境泰國未回，更未主動到案說明或被告恐有
    與同案被告丙○○有其他共同圖利或犯罪，故共犯或證人間推
    測應會預謀串證云云，即為已經符合法律規定之「有串證之虞
    」之要件，公訴人以證人王耀利尚未到案以及被告恐與丙○○
    串証云云而要求本院羈押被告二人，然公訴人所述之串証之虞
    云云，此部份尚屬臆測，於本案中尚缺乏具體事証以玆認定。
二、本件起訴事實第5 、6 、7 段為被告甲○○、戊○○所涉案之
    部分：
  (1)、就起訴事實5 而言，經訊問被告甲○○、戊○○，均坦承以
    每名泰勞7669元管理費之3 分之2 使用於外勞之管理，其餘3
    分之1 之管理費用直接由中國國際商業銀行由華磐公司之帳戶
    直接扣取以作為華磐公司向該銀行借貸必須提撥之定存擔保，
    此部份事實被告二人已經自始供述明確，此部份有無構成背信
    罪嫌，是法律之終局判斷，與羈押係以保全證人或被告之最後
    手段及目的，並無關聯。
  (2)、就起訴事實6 之部分，被告二人坦承有要求友元公司、富臨
    公司等6、7家廠商抬高工程價格約百分之15至20左右，以玆向
    中國商業銀行申請更多之貸款，並要求包商將回扣匯回被告或
    華磐公司之帳號，然辯稱仍用於公司其他開銷並無侵占入己等
    語，本院參以證人丁○○、乙○○等人於警、偵訊時之證詞，
    有相當程度可信被告二人恐涉犯背信或業務侵占罪，惟被告遭
    羈押處分，迄今已近3 月，相關證人經檢調單位偵訊完畢，相
    關證據業均多次搜索扣案，而廠商匯入華磐公司或被告二人帳
    號之資金，各筆資料金額或十餘萬元、或數十萬元、或上百萬
    元，尚非鉅大，其資金流向自有銀行往來明細資料可資比對被
    告有無將資金挪為己用，故此部份尚無以羈押之手段以保全上
    開證據之必要。又同案被告丙○○之部分已據起訴，是否尚有
    其他涉案尚於偵查階段或有無與本案被告二人共犯？此部份於
    本院本案之事証中尚無確實證據，又證人王耀利有無涉案？本
    院遍觀卷証，尚無證據可認證人王耀利於本案中屬舉足輕重之
    證人且與被告二人有任何之串証之虞之事証。
  (3)、至於起訴事實第7 段剋扣外勞翻譯費每月1000元之部分，被
    告戊○○自始否認知情，被告甲○○供稱係伊指示會計所為，
    蓋於仲介之契約中有向泰勞言明此點，且高捷公司每月給付之
    外勞翻譯費僅數十元，因不敷使用，故於仲介契約中即請外勞
    自行支付。本院認被告是否可以自行將高捷公司欲交付於外勞
    之薪資加以部分扣除作為翻譯費用？涉及外勞有無同意以及是
    否有侵占高捷公司委託轉交外勞之薪資，此部份可以外勞與仲
    介公司之簽約文件以玆與被剋扣薪資之外勞之本人簽名或指紋
    比對即可得知外勞有無同意由薪資中扣除每月1000元之翻譯費
    ，此部份並無需以羈押之手段始得完成。依據起訴之事實以及
    依目前審理進行之程度，本案並無符合刑事訴訴法第101 條第
    1 項第3 款所定「重罪」之要件，亦無具體事實足認被告有湮
    滅、偽造、變造證據或勾串共犯、證人之虞，復審酌被告於上
    開共同侵占款項過程中所扮演之角色、款項流用情形等一切情
    況，並審酌被告涉犯之法條，以及被告已羈押3月、被告對犯罪
    過程之說明、以及無具體事證認被告有逃亡之虞等一切情況，
    認並無非予羈押被告顯難進行審判之情形，是本院認以具保亦
    能達到保全效果與目的。准予被告各提出新台幣五十萬元元之
    保證金後，停止羈押，爰依刑事訴訟法第111 條第1項、第121條
    第1 項裁定如主文。
中　　華　　民　　國　　94　　年　　11　　月　　22　　日
                  刑事第六庭審判長  法　官  簡志瑩
                                    法　官  楊佩蓉
                                    法　官  李  蓓
以上正本證明與原本無異。
如不服本裁定，應於收受送達後5 日內向本院提出抗告狀（應附
繕本）。
中　　華　　民　　國　　94　　年　　11　　月　　23　　日
　　　　　　　　　　　　　　　　　　書記官  何慧娟
